臺灣高等法院高雄分院刑事裁定　　　　 110年度聲字第1315號
聲明異議人
即 受刑 人　廖錦榮



選任辯護人　劉豐州律師
　　　　　　郭曉丰律師
上列受刑人因聲明異議等案件，對臺灣高雄地方檢察署檢察官執
行之指揮（110年度執字第4417號）聲明異議，本院裁定如下：
    主  文
臺灣高雄地方檢察署檢察官民國一一○年八月十四日110 年執字
第4417號執行傳票命令，應予撤銷。
    理  由
一、聲明異議意旨略以：
㈠、臺灣高雄地方檢察署於民國110 年8 月14日執行傳票命令通
    知聲明異議人即受刑人廖錦榮（下稱受刑人）應於110 年9
    月9 日下午2 時到案執行云云，然本件裁判於110 年6 月16
    日刑事訴訟法第348 條修正條文施行前，業已繫屬於法院，
    依刑事訴訟法施行法第7 條之13規定，仍適用修正前刑事訴
    訟法第348 條規定，即無刑事訴訟法第348 條第3 項規定適
    用之餘地。
㈡、本件受刑人於110 年6 月10日提出刑事上訴狀，開宗明義表
    明：「原判決稱：本案學生交付廖錦榮辦理護照之報酬，自
    應依上開金額分配所得如附表一編號1 至46、48至153 、附
    表三、附表四編號1 至9 （不包括其中96年間所收取之報酬
    ）、11至14所示；及廖錦榮如附表一編號154 所示取得之報
    酬，均屬其犯罪所得，為避免廖錦榮因犯罪而坐享犯罪所得
    ，依刑法第38條之1 第1 項前段、第3 項規定，均予以宣告
    沒收，於全部或一部不能沒收或不宜執行沒收時，追徵其價
    額。被告對於原判決關於宣告『沒收』部分不服，爰依法提
    起上訴。」等語，亦即受刑人就本案判決如附表一編號1 至
    46、48至153 ，及附表一編號154 所示沒收部分，均已提起
    上訴。從而，受刑人對本案判決沒收部分既已上訴至第三審
    ，其有關係之部分，即受刑人有罪部分之全部，依法視為亦
    已上訴而繫屬於最高法院，依刑事訴訟法第348 條第2 項規
    定: 「對於判決之一部上訴者，其有關係之部分，視為亦已
    上訴。」是被告縱使僅就沒收部分提起上訴，依同法第348
    條第2 項規定，相關連之本案判決仍屬有關係之部分，亦應
    視為已經上訴。
㈢、是本案判決尚未經判決確定，其最終判決結果即屬未定，依
    刑事訴訟法第456 條第1 項規定尚不得執行，檢察官執行傳
    票命令受刑人應於110 年9 月9 日下午2 時到案執行云云，
    即屬違反刑事訴訟法第456 條第1 項規定，應屬違法，爰依
    刑事訴訟法第484 條規定聲明異議，請求撤銷本件執行傳票
    命令等語。
二、按受刑人或其法定代理人或配偶以檢察官執行之指揮為不當
    者，得向諭知該裁判之法院聲明異議，刑事訴訟法第484 條
    定有明文。所稱「檢察官執行之指揮不當」，係指檢察官有
    積極執行指揮之違法及其執行方法有不當等情形而言。又裁
    判除關於保安處分者外，於確定後執行之，刑事訴訟法第45
    6 條第1 項前段亦定有明文。
三、經查:
    刑事訴訟法第455 條之27第1 項固規定: 「對於本案之判決
    提起上訴者，其效力及於相關之沒收判決；對於沒收之判決
    提起上訴者，其效力不及於本案判決」，惟:
㈠、我國因應新刑法增訂沒收被告以外之第三人財產及擴大單獨
    聲請宣告沒收之適用範圍等重大變革，刑事訴訟法乃借鏡德
    國刑事訴訟法及日本「關於刑事案件中沒收第三人所有物程
    序之應急對策法」（下稱日本應急對策法），於105 年6 月
    22日修正增訂第7 編之2 「沒收特別程序」，並自同年7 月
    1 日生效施行，俾與原有附隨於刑事本案沒收被告財產之一
    般沒收程序，互補相成，以完備沒收法制，並體現憲法正當
    法律程序及保障人民財產權之意旨。因之，刑事訴訟法第45
    5 條之27第1 項之規定係「沒收特別程序」專篇，並非規定
    於原有附隨於刑事本案沒收被告財產之一般沒收程序。且按
    該條立法理由說明：「被告違法行為存在，為沒收參與人財
    產前提要件之一。為避免沒收裁判確定後，其所依附之前提
    即關於被告違法行為之判決，於上訴後，經上訴審法院變更
    而動搖該沒收裁判之基礎，造成裁判上之矛盾，非但有損裁
    判公信力，且滋生沒收裁判之執行上困擾，故對本案關於違
    法行為或沒收之裁判上訴者，其效力應及於相關之沒收部分
    。反之，沒收係附隨於被告違法行為存在之法律效果，而非
    認定違法行為之前提，若當事人就本案認定結果已無不服，
    『為避免因沒收參與程序部分之程序延滯所生不利益，僅就
    參與人財產沒收事項之判決提起上訴者，其效力自不及於本
    案之判決部分』。爰參考日本應急對策法第八條第一項之立
    法例，增訂本條第一項前段規定；並增訂本條第一項後段規
    定，以杜爭議。」等旨，顯見該條第1 項後段所謂：「對於
    沒收之判決提起上訴者，其效力不及於本案判決」，係為避
    免因第三人參與沒收程序部分之程序延滯所生不利益，乃明
    定僅就參與人財產沒收事項之判決提起上訴者，其效力不及
    於本案之判決部分，並非指對於本案被告財產沒收事項之判
    決提起上訴者，其效力亦不及於本案之判決部分。
㈡、刑事訴訟關於本案被告部分，係併就本案與沒收部分同時審
    理，程序上並無區隔，案內關涉應予沒收之財產，並非必與
    本案犯罪事實為完全之分離，此與第三人參與之沒收特別程
    序，非但係特定於沒收事項，且係針對特定財產之情形尚屬
    有別。故而，上開刑事訴訟法第455 條之27第1 項既僅規定
    在第三人參與程序，而無法直接適用於原有附隨於刑事本案
    沒收被告財產之一般沒收程序，則在法無明文之情形下，當
    事人縱使僅就沒收部分提起上訴，依刑事訴訟法第348 條第
    2 項規定，相關連之本案判決仍屬有關係之部分，亦應視為
    已經上訴（最高法院106 年度台上字第3204號、107 年度台
    非字第24號判決意旨參照）。
㈢、查本件受刑人因偽造文書等案件，經本院於110 年5 月18日
    以110 年度上訴字第114 、115 號刑事判決（下稱本院判決
    ）就原判決關於受刑人所犯如本院判決附表一編號28、42、
    48、72、84、114 、142 所示之罪及得易科罰金之罪定應執
    行刑部分，均撤銷改判，其餘受刑人所犯如本院判決附表一
    編號1 至27、29至41、43至46、49至71、73至83、85至113
    、115 至141 、143 至154 部分，及不得易科罰金定應執行
    刑部分則駁回其上訴，並就上開撤銷改判部分，與駁回上訴
    所處得易科罰金部分之刑，定應執行有期徒刑3 年9 月及諭
    知易科罰金之折算標準，惟受刑人則就沒收部分不服提起第
    三審上訴等情，有臺灣高等法院被告前案紀錄表（見本院卷
    第27至29頁）可稽，並經本院向臺灣高雄地方檢察署調取該
    署110 年度執字第4417、4418號全卷核閱無訛。從而，受刑
    人既已就其本案關於沒收之裁判上訴，揆諸前揭最高法院裁
    判意旨，受刑人縱對其本案判決部分並未上訴，依刑事訴訟
    法第348 條第2 項規定，其相關連之本案判決仍屬有關係之
    部分，自應視為亦經上訴，而難認已判決確定，檢察官如逕
    予執行，即與刑事訴訟法第456 條第1 項前段規定有違。
四、綜上所述，受刑人對檢察官如聲明異議意旨所載之執行傳票
    命令（110 年執字第4417號）聲明異議，為有理由，應由本
    院將臺灣高雄地方檢察署檢察官核發之該署110 年8 月14日
    110 年執字第4417號執行傳票命令予以撤銷，由檢察官另為
    適法之處理。
據上論斷，應依刑事訴訟法第486條，裁定如主文。
中    華    民    國   110    年    10    月    22    日
                  刑事第五庭    審判長法  官  簡志瑩
                                      法  官  張盛喜
                                      法  官  陳美燕
以上正本證明與原本無異。
如不服本裁定應於送達後5日內向本院提出抗告狀。 
中    華    民    國   110    年    10    月    22    日
                                      書記官  洪以珊